臺灣新竹地方法院刑事判決　　　　　　　　　　　　　　九十二年度訴字第七０號
　　公　訴　人　臺灣新竹地方法院檢察署檢察官
　　被　　　告　甲○○
　　指定辯護人　本院公設辯護人　丙○○
　　被　　　告　乙○○
　　選任辯護人　朱昭勳律師
右列被告等因重傷害等案件，經檢察官提起公訴（九十一年度偵字第三七五二、六四
四四號），本院判決如左：
    主      文
甲○○共同傷害人之身體，因而致重傷，累犯，處有期徒刑年陸月。
乙○○共同傷害人之身體，因而致重傷，處有期徒刑年貳月。
    事      實
一、甲○○曾於民國八十二年間因違反麻醉藥品管理條例案件，經臺灣士林地方法院
    以八十二年度易字第三三六一號判處有期徒刑六月，同時宣告緩刑四年，於八十
    三年四月二十八日確定，後經撤銷緩刑入監執行，於八十九年三月二十七日縮刑
    執行完畢。乙○○曾因傷害案件，經本院於八十五年二月二日以八十五年度易字
    第四三九號判處罰金三千元，於同年三月十六日確定，並於八十五年四月一日執
    行完畢。甲○○、乙○○與庚○○（通緝中，另行審結）三人於九十年二月七日
    凌晨二時十分許，在新竹市○○路六四０號「嘉爵ＰＵＢ」飲酒唱歌時，因愛慕
    店內之女服務生而對亦在該店飲酒唱歌之丁○○、癸○○、壬○○等人不滿，竟
    共同基於傷害之犯意聯絡，先由乙○○以麥克風敲擊丁○○之頭部，致丁○○受
    有右上眼瞼裂傷約二公分之傷害，此時，壬○○、癸○○二人上前勸阻，乙○○
    即叫庚○○持鐵製伸縮棒（未扣案）毆擊壬○○，癸○○見狀，再次勸阻，此時
    ，甲○○即外出持二支鐵製伸縮棒（亦未扣案）返回店內，並將其中一支交給乙○○，甲○○、乙○○、庚○○主觀上雖無重傷害癸○○之故意，但客觀上均應
    可預見在近距離以鐵製伸縮棒揮向頭、臉部將可能擊中眼部而致毀敗視覺機能，
    竟仍以各所持鐵製伸縮棒共同毆擊癸○○頭部及全身，斯時庚○○面對癸○○，
    並以所持之鐵製伸縮棒朝癸○○頭、臉部毆擊，因該伸縮棒之勾子插入癸○○左
    眼眼角靠近鼻樑處，癸○○疼痛難耐而大聲喊叫之同時，庚○○已將癸○○之眼
    球、眼瞼皮扯下來，癸○○雖即蹲下，以手護頭，然甲○○、乙○○、庚○○仍
    不罷手，猶持鐵製伸縮棒繼續毆擊癸○○全身，迨癸○○已無力抵擋始罷手，致
    癸○○受有頭皮撕裂傷五公分、顏面撕裂傷兩處二點四公分、二點五公分、右肩
    擦傷二公分、左肩淤傷三乘四公分、左前臂瘀傷五乘四公分、頭皮血腫三乘二公
    分、右第三掌骨骨折與左眼玻璃體出血，雙眼眼瞼裂傷等傷害，癸○○之左眼經
    治療後，視力僅可辨光覺、只見光感，已喪失調節功能，視力無法再恢復，而遭
    毀敗一目之視能，壬○○則受有前額裂傷約五公分（起訴書載為前額撕裂傷約三
    點五公分）之傷害。甲○○、乙○○、庚○○三人於毆打離去後，仍放話要返回
    繼續毆打丁○○、癸○○、壬○○等三人，該店負責人辛○○立即將鐵門拉下，
    並指引丁○○、癸○○、壬○○及另一位友人戊○○從後門離去。
二、案經丁○○、癸○○、壬○○及癸○○、壬○○之法定代理人（母親）己○○訴
    由臺灣新竹地方法院檢察署檢察官偵查起訴。
    理      由
一、認定犯罪事實所憑之證據及其認定之理由：
  (1)訊據被告乙○○固坦承有於前述時、地，持麥克風毆打告訴人丁○○，並與被告
    甲○○、同案被告庚○○二人共同毆打告訴人癸○○等人之事實；被告甲○○對
    於在前揭時、地與被告乙○○、同案被告庚○○二人共同毆打告訴人癸○○等人
    之事實，亦自承不諱；惟被告乙○○、甲○○二人則矢口否認有何傷害致重傷犯
    行，均辯稱：沒有持鐵製伸縮棒共同毆擊告訴人癸○○之眼睛，那是同案被告庚○○個人行為，並無重傷害之犯意云云。
  (2)經查，右開事實，業據告訴人丁○○、癸○○、壬○○指述歷歷，且經在場目擊
    證人戊○○、辛○○二人於警、偵訊中及本院審理時證述綦詳，復有類似被告甲○○、庚○○、乙○○等人毆打所用之鐵製伸縮棒相片一幀附卷可參。
  (3)次查，告訴人壬○○、丁○○因被告乙○○、甲○○及同案被告庚○○之傷害犯
    行，告訴人丁○○受有右上眼瞼裂傷約二公分之傷害；另告訴人壬○○受有前額
    裂傷約五公分之傷害，分別有行政院衛生署新竹醫院診斷證明書正本各一份在卷
    可按（見同上偵查卷第一０六、一０七頁；該院函則載明壬○○前額撕裂傷約三
    點五公分，見同上偵查卷第八十三頁）
  (4)再查，告訴人癸○○因被告乙○○、甲○○及同案被告庚○○之傷害犯行，受有
    頭皮撕裂傷五公分、顏面撕裂傷兩處二點四公分、二點五公分、右肩擦傷二公分
    、左肩淤傷三乘四公分、左前臂瘀傷五乘四公分、頭皮血腫三乘二公分、右第三
    掌骨骨折等普通傷害，其左眼更受有玻璃體出血，雙眼眼瞼裂傷之傷害，左眼經
    治療後，僅可辨識光覺，只見光感，已喪失調節功能，視力無法再恢復，有行政
    院衛生署新竹醫院九十一年九月十八日新醫歷字第九一０五六七五號函及行政院
    衛生署新竹醫院診斷證明書、國立臺灣大學醫學院附設醫院診斷證明書正本各一
    份附卷可證（見臺灣新竹地方法院檢察署九十一年度偵字第三七五二號偵查卷第
    八十二、八十三、一一０頁）；又癸○○於九十年二月二十日住院，同年月二十
    一日接受左眼玻璃體切除並人工水晶體植入手術，亦有國立臺灣大學醫學院附設
    醫院診斷證明書一份在卷可憑（見本院卷（一）第八十二頁）；且本院於審理時
    就告訴人癸○○之左眼是否已達失明程度？是否已達重大傷害完全且永遠喪失機
    能，永無恢復可能之程度？分別再函詢行政院衛生署新竹醫院、國立臺灣大學醫
    學院附設醫院，據各該院函覆：癸○○於九十年二月十九日左眼只見光感，於九
    十二年三月二十日左眼最佳視力為零點零七，此視力恢復有限；癸○○左眼矯正
    視力，九十一年十一月十九日檢查紀錄為零點壹伍，未達失明程度；又依「勞工
    保險殘廢給付標準」之「眼障害」項目，也未達「視力障害」標準；但左眼「調
    節功能」喪失（勞保殘廢等級十三），而其視力亦無法再恢復。分別有行政院衛
    生署新竹醫院九十二年五月二十七日新醫歷字第九二０三六四八號函、國立臺灣
    大學醫學院附設醫院九十二年六月二日（九十二）校附醫秘字第九二００二０五
    三六八號函覆在卷（見本院卷（一）第一０七、一０八頁，是依告訴人之左眼視
    力狀況，經診治後僅可辨光覺，只見光感，且「調節功能」喪失，視力無法再恢
    復，自足認告訴人癸○○左眼視覺功能已達毀敗之程度。至被告乙○○之選任辯
    護人及被告甲○○之辯護人雖均辯以告訴人癸○○之左眼視力為零點一五，非屬
    重傷害之程度，應有違誤。
  (5)據告訴人癸○○於本院審理時證稱：「我們並沒有與他們發生衝突，不曉得為什
    麼乙○○、庚○○、甲○○過來，由乙○○拿麥克風過來敲丁○○的頭。我本來
    以為他們是朋友，我看到丁○○的頭部在流血，所以我才勸架，我就說我幫你們
    買單。乙○○叫我不要管。」、「我確定是三個人一起攻擊我。我在勸架的時候
    ，三個人當中其中一個人有出去拿伸縮鐵棍，當時我還沒有受傷，我看到甲○○
    站在壬○○後面，手上拿壹支伸縮鐵棍，庚○○手上也有拿壹支，乙○○腰際上
    也有壹支。」、「開始打之後，我就被一聯串的棍棒打下去，然後我的左眼就看
    不到東西，當時我已經血流滿面，右眼的眼皮地方也有受傷，當時也是張不開，
    當時頭臉血流滿面，都是濕濕的。」、「因為當時庚○○站在我的正前方，：：
    我能確定三個人都有打。所以當時我的左眼被打之後，看不到的情形，我能確定
    就是庚○○打的。」、「庚○○拉下我的眼球之後，其他二位被告就在旁邊繼續
    毆打我。」、「還是用伸縮棍棒繼續打，包括頭部及全身。至於打多久、打幾下
    我不知道，力道很大，連續打。」、「能確定被告三人都有動手。」、「當時庚○○打下來的時候，鐵棍之勾勾已經插入左眼眼角靠近鼻樑的地方，直接扯下來
    ，沒有停頓。就把我的眼球、眼皮、眼瞼部的皮扯下來，當時他的勾勾插入我的
    眼角往下扯的幾乎同時，我大叫不要拉，我眼睛看不到了。但是庚○○在這同時
    ，幾乎沒有停頓，完全不聽，同時往下扯，我當時喊的很大聲。當時庚○○站在
    我的前面，所以我認為庚○○有聽到我的喊叫聲。幾乎是我喊叫，喊叫的同時，
    庚○○就已經同時把我的眼球扯下來。」、「當時我在台大醫院開完刀的時候一
    直到現在都沒有比較好，當時我在受傷前的視力有近視，但是度數不知道，開完
    刀之後，有去複診，但是現在沒有了，而且當時台大的醫師說，人工、假的東西
    是不可能復原的，是有壽命的，到了一定的程度就不可能再進步了，而且將來還
    是會失明的，所以我已經有一、二年沒有複診。」等情綦詳；復據告訴人壬○○
    亦到庭證述：「被告三人都有動手打癸○○。我沒有看到庚○○勾扯癸○○的眼
    球，我當時頭部也被打血流滿面，我沒有清楚看到這一段，但確實有看到他們三
    個人一起衝過去毆打癸○○。我確定甲○○、庚○○手上有拿鐵製伸縮棍棒，：
    ：癸○○喊叫的聲音很大聲，當時被告三人繼續打癸○○，我當時被打血流滿面
    ，雖然沒有看到癸○○被打的過程，但癸○○喊叫過後，我還是有聽到癸○○繼
    續被打的聲音。：：在現場毆打我們的人，就是被告三人。」等語在卷；另再參
    酌證人戊○○證以：「案發時在現場，：：被告三人都是亂打一通的。當時被告
    三人用鐵製的伸縮棍棒打共同毆打癸○○。有人出去拿棍棒，我記得，：：但確
    定三個人都有拿棍棒毆打癸○○。我是聽到癸○○大聲喊叫，不要再打了，我的
    眼睛很痛。癸○○喊完之後，被告三人仍繼續毆打。」等情，而告訴人癸○○遭
    被告甲○○、乙○○、庚○○等三人以鐵製伸縮棒毆擊下，確受有如前所述之傷
    害，足徵本件乃係告訴人癸○○欲上前勸架，由被告甲○○、乙○○及同案被告
    庚○○等三人基於共同傷害之犯意聯絡，主觀上雖無重傷害致癸○○之故意，但
    客觀上被告三人間應可預見在近距離以鐵製伸縮棒揮向頭、臉部將可能擊中眼部
    而致毀敗視覺機能，竟仍以各所持鐵製伸縮棒共同毆擊告訴人癸○○頭部及全身
    ，並因而致扯下告訴人癸○○之左眼。按共同實施犯罪行為之人，在合同意思範
    圍之內，各自分擔犯罪行為之一部，相互利用他人之行為，以達其犯罪之目的者
    ，即應對於全部所發生之結果共同負責。查被告三人各持鐵製伸縮棒共同毆打告
    訴人癸○○時，並非針對告訴人癸○○之左眼毆擊，固難認被告三人有何重傷害
    之故意。然被告三人在客觀上既均可預見以鐵製伸縮棒近距離毆擊告訴人癸○○
頭部，將可能於毆擊過程中傷及告訴人癸○○之眼瞼，甚而導致告訴人癸○○之
    眼睛視能毀敗，猶在近距離持鐵製伸縮棒共同毆擊告訴人癸○○頭、臉部，因而
    致告訴人癸○○受有左眼視能毀敗之重傷害，自應共負傷害致重傷害之罪責。故
    被告甲○○、乙○○辯以同案被告庚○○傷害告訴人癸○○，並造成告訴人癸○○左眼視能毀敗，乃同案被告庚○○個人行為，彼此間欠缺犯意之聯絡，不必為
    同案被告庚○○傷害告訴人癸○○致重傷害之行為負責云云，要非可採。
  (6)被告甲○○、乙○○等三人所使用之鐵製伸縮棍均未扣案，惟被告甲○○自承與
    在警局中所指認之相片相同，有照片一幀可證（見臺灣新竹地方法院檢察署九十
    一年度偵字第六四四四號卷第八頁），該伸縮棒係鐵製材質，質地堅硬，持該鐵
    製伸縮棍對人揮擊，將造成他人身體受傷，自為被告甲○○、乙○○及同案被告
    庚○○等三人所知悉，被告等行為時所具備普通傷害之犯意，至屬灼然，而同案
    被告庚○○揮舞鐵製伸縮棍時，係面對告訴人癸○○，被告三人主觀上雖非瞄準
    告訴人癸○○眼部而無重傷害之故意，然對持鐵製伸縮棍揮舞時，可能擊中告訴
    人癸○○眼部而致告訴人癸○○重傷此點，在客觀上應有預見可能性，已如前述
    ，被告三人猶共同基於普通傷害之犯意各持鐵製伸縮棍朝告訴人癸○○頭部揮擊
    ，同案被告庚○○所持之鐵製伸縮棒因而勾住扯下告訴人癸○○之眼球致毀敗視
    能，被告甲○○、乙○○、庚○○等三人以鐵製伸縮棒毆擊之行為與告訴人癸○○左眼視能毀敗之結果，即有相當因果關係，自應均對該加重之重傷害結果共同
    負其刑事責任。綜右事證，被告甲○○、乙○○前開所為否認犯罪之辯解，核係
    卸責之詞，並不足採為有利於彼認定之依據，被告甲○○、乙○○及同案被告庚○○等三人傷害致重傷害之犯罪行為，應堪以認定。
二、論罪、科刑與適用之法律：
  (1)按毀敗一目之視能者，為刑法第十條第四項第一款所規定之重傷，被告甲○○、
    乙○○與同案被告庚○○共同本於普通傷害之犯意實施傷害行為，致告訴人丁○○、壬○○分別受有前揭普通傷害，並致告訴人癸○○達左眼視能毀敗之重傷害
    結果，核被告甲○○、乙○○所為，分別均係犯刑法第二百七十七條第一項之普
    通傷害罪、及同法第二百七十七條第二項後段之傷害致重傷罪。公訴人認被告甲○○、乙○○就傷害致重傷罪部分係涉刑法第二百七十八條第一項之重傷害罪嫌
    ，容有未洽，起訴法條應予變更。
  (2)被告甲○○、乙○○與同案被告庚○○三人就右述所犯二罪，有犯意聯絡及行為
    之分擔，均應論以共同正犯。
  (3)被告甲○○、乙○○與同案被告庚○○各以一行為同時觸犯上述二罪名，應依刑
    法第五十五條想像競合犯之規定，從較重之傷害致重傷罪處斷。
  (4)再者，被告甲○○曾於八十二年間因違反麻醉藥品管理條例案件，經臺灣士林地
    方法院以八十二年度易字第三三六一號判處有期徒刑六月，同時宣告緩刑四年，
    於八十三年四月二十八日確定，後經撤銷緩刑入監執行，於八十九年三月二十七
    日縮短刑期執行完畢，有臺灣新竹地方法院檢察署刑案資料查註紀錄表及臺灣高
    等法院被告全國前案紀錄表在卷為憑，其於五年內再犯本件有期徒刑以上之罪，
    為累犯，應依刑法第四十七條之規定加重其刑。
  (5)爰審酌被告乙○○、甲○○與告訴人丁○○、癸○○、壬○○等人並不相識，且
    無夙怨，僅因女服務生之爭，即將告訴人等人毆打成傷，其手段至為殘暴，癸○○所受傷勢非輕，惟被告乙○○、甲○○於犯罪後，業與告訴人丁○○、癸○○
    、壬○○等三人分別達成和解，有刑事陳報和解狀，告訴人癸○○及其與壬○○
    之母親即告訴人己○○於本院審理時均當庭表示希望給被告乙○○、甲○○二人
    機會等一切情狀，分別量處如主文所示之刑。
  (6)另被告甲○○、乙○○所持有之鐵製伸縮棒三支犯罪工具部分，因被告甲○○、
    乙○○均否認為其所有，亦未扣案，為避免將來執行之困難，爰不另為沒收之諭
    知，附此敘明。
據上論斷，應依刑事訴訟法第二百九十九條第一項前段、第三百條，刑法第二十八條
、第二百七十七條第一項、第二項後段、第五十五條、第四十七條，罰金罰鍰提高標
準條例第一條前段，判決如主文。
本案經檢察官陳榮林到庭執行職務
中      華      民      國    九十三    年      五      月    三十一    日
                                  臺灣新竹地方法院刑事第三庭
                                      審判長法  官  汪  銘  欽
                                            法  官  高  敏  俐
                                            法  官  林  秋  宜
右正本證明與原本無異。
如不服本判決，應於判決送達後十日內向本院提出上訴狀（應附繕本），上訴於臺灣
高等法院。
                                            書記官  鄭  明  枝
中      華      民      國    九十三    年      五      月    三十一    日
附錄本案論罪科刑法條
刑法第二百七十七條（普通傷害罪）
傷害人之身體或健康者，處三年以下有期徒刑、拘役或一千元以下罰金。
犯前項之罪因而致人於死者，處無期徒刑或七年以上有期徒刑；致重傷者，處三年以
上十年以下有期徒刑。
